# Proyecto 1

# STADISTIQUE DESCRIPTIVE

### Presentado por: Alejandro Tirado

```{r}
library(readxl)
library(dplyr)
```

```{r}
getwd()

Base_sin <- read.csv2("C:/Users/IDEAPAD5/Desktop/R Data Science/Proyecto 1/Data_Siniestros en Seguros .csv", stringsAsFactors = TRUE, sep=",",check.names = FALSE)
head(Base_sin, 10)
#view(head(df, 10))
```

```{r}
# Caracteristicas et Info del DataFrame
str(Base_sin)
```

```{r}
#class(Base_sin$Nivel_Ingresos)
```

```{r}
# Remplazo punto por coma

for (i in 1:ncol(Base_sin)) {
  if (is.factor(Base_sin[, i])) {  # Verifica si la columna i es de tipo character
    Base_sin[, i] <- gsub("\\.", ",", Base_sin[, i], fixed = TRUE)
  }
}
head(Base_sin,10)
```

```{r}
# Cambiar la codificación de caracteres
nombres_nuevos <- iconv(names(Base_sin), from = "UTF-8", to = "ASCII//TRANSLIT")
nombres_nuevos <- gsub("[^[:alnum:]]", "_", nombres_nuevos)

# Asignar los nuevos nombres a las columnas
names(Base_sin) <- nombres_nuevos
names(Base_sin)[2] <- "Antiguedad"
head(Base_sin,10)
```

```{r}
names_col=colnames(Base_sin)
print(names_col)
```

```{r}
# Estado_Siniestro como variable dicotómica
Base_sin$Estado_Siniestro<- ifelse(Base_sin$Estado_Siniestro == "si", 1, 0)
head(Base_sin,10)

```

```{r}
Base_sin <- Base_sin %>%
  mutate_all(as.numeric)
str(Base_sin)

```

```{r}
#Nan du DataFrame
#which(is.na(df))  # Lignes contenat des Nan
sum(is.na(Base_sin))    # Total de NaN
apply(is.na(Base_sin), 2, mean) # % de NaN par variable
apply(is.na(Base_sin), 2, sum)  # nb de NaN par variable
```

```{r}
# Elimíno los missing data

Base_sin_na<- na.omit(Base_sin)
head(Base_sin_na,1)
```

```{r}
#imputación de NA

#library(modeest)
#var_imput <- c(5, 6, 7,8,9,10)

#imp.var.num<- function(DFx, v_imput){

#  for(i in v_imput){ 
#    DFx[, i][is.na(DFx[, i])] <- mlv(DFx[, i], na.rm = TRUE) # Pour toutes les lignes de la colonne i du dfx où il y a #NA,caluler la moyenne et l'imputer avec les NA de toutes les lignes de la colonne i. 
#    print(sum(is.na(DFx[, i])))
#  
#  }
#  return (DFx)

#}

#Base_sin2 = imp.var.num(Base_sin, var_imput) # new df en aplicant fonction 

#Base_sin2$Antiguedad[is.na(Base_sin$Antiguedad)] <- mean(Base_sin$Antiguedad, 
     #                                                   na.rm = TRUE )


#calculo_moda <- function(x) {
#  ux <- unique(x)
#  ux[which.max(tabulate(match(x, ux)))]
#}

#Base_sin2$Nivel_Ingresos[is.na(Base_sin$Nivel_Ingresos)] <- calculo_moda(Base_sin2$Nivel_Ingresos)

```

```{r}
str(Base_sin_na)
sum(is.na(Base_sin_na))
```

```{r}
Base_sin_na<- Base_sin_na[c(-1)] # Elimino id_cliente
head(Base_sin_na,1)
```

```{r}
# Distribución variables numéricas y nivel de ingresos

multiple.histograma <- function(x, tipo.grafico="hist") {  # otro "densi"
     nvar <- dim(x)[2]  #nb_colonnes
     
     nsize=trunc(sqrt(nvar))+1   # trunc pour obtemir un entier
     old.par <- par(no.readonly = TRUE) # espace pour le grafique
     par(mfrow=c(nsize-1,nsize))       # espace pour le grafique
     
     for (i in 1:nvar) {
       name=names(x)[i] # on récupére les noms des colonnes
       
       if (tipo.grafico == "hist"){
         dx <- density(x[,i])
         hist(x[,i],freq = FALSE, main=name, xlab=name) 
         lines(dx, lwd = 2, col = "blue", lty="dotted")
       }
       
       else if (tipo.grafico == "densi")
         plot(density(x[,i]), 
              lwd = 2, col = "red", 
              main = name)
      
       else if (tipo.grafico == "box")
         boxplot(x[,i], main=name, xlab=name, horizontal = FALSE)
       
       else
         print("No se identifica el tipo de gráfico; opciones: 'hist', 'densi', 'box'")
       }  # un graphique de densité pour chaque variable
       
       on.exit(par(old.par))   # on remet l'espace du grafique
}

multiple.histograma(x = Base_sin_na[,c(1,2,3,10)], tipo.grafico="hist")
```

```{r}
# Obténgo solo las columnas que deseo graficar (las categoricas)

columnas_seleccionadas <- Base_sin_na[, names(Base_sin_na) %in% c("Nivel_Ingresos","Puntaje_Morosidad1", "Puntaje_Morosidad2", "Puntaje_Morosidad3", "Puntaje_Morosidad4", "Puntaje_Morosidad5", "Puntaje_Morosidad6","Estado_Siniestro")]

# Lista para almacenar las tablas de frecuencia
tablas_frecuencia <- list()

# Iterar a través de las columnas seleccionadas
for (col in names(columnas_seleccionadas)) {
  # Calcular la tabla de frecuencia y almacenar en la lista
  tablas_frecuencia[[col]] <- table(columnas_seleccionadas[[col]])
}

# Mostrar las tablas de frecuencia
for (i in seq_along(tablas_frecuencia)) {
  cat("Tabla de frecuencia para", names(tablas_frecuencia)[i], ":\n")
  print(tablas_frecuencia[[i]])
  par(pin=c(2,2))
  barplot(tablas_frecuencia[[i]], col = "skyblue", main = names(tablas_frecuencia)[i], xlab = "Valor", ylab = "Frecuencia")
  cat("\n")
}

```

```{r}
# Numéro de observaciones por nivel de ingresos

tab_frec<- table(Base_sin_na$Nivel_Ingresos)
tab_frec
```

```{r}
# Antiguedad por nivel de ingresos

mg <- Base_sin_na %>% 
  select(Antiguedad, Nivel_Ingresos) %>% 
  group_by(Nivel_Ingresos = Nivel_Ingresos) %>% 
  summarize(m=round(mean(Antiguedad, na.rm = TRUE),0))

mg
```

```{r}
round(apply(Base_sin_na[,c(1,2,3,10)],2,mean)) 
```

```{r}
# Quantiles

#función quantile sirve con la version 2023.06.2 Build 561
 
calculate_quantiles <- function(x){  
  min_val <- min(x)
  max_val <- max(x)
  Q1 <- quantile(x, probs = c(0.25))
  Q2 <- quantile(x, probs = c(0.5))
  Q3 <- quantile(x, probs = c(0.75))
  return(c(min_val, Q1, Q2, Q3, max_val))
}


# Quantile de las columnas numéricas

apply(Base_sin_na[,c(1,2,3, 10)],2,FUN=quantile)  
#mapply(quantile, Base_sin_na[,c(1,2,3,10)])      # 2éme option
```

```{r}
 # Grafico de dispersión respecto a el nivel de ingresos

variables_y <- c("Antiguedad", "Saldo_Pendiente", "Saldo_Pendiente_Seg")  # Lista de columnas a graficar

# Utilizar lapply para generar múltiples boxplots
#lapply(variables_y, function(col) {
  boxplot(Base_sin_na$Antiguedad ~ Base_sin_na$Nivel_Ingresos, data = Base_sin_na,
         main = paste("Boxplot de Antiguedad"),
          xlab = "Nivel de Ingresos",
          ylab = "Antiguedad"
          )
  
  lapply(variables_y, function(col) {
  plot(Base_sin_na$Nivel_Ingresos, Base_sin_na[[col]], 
     xlab = "Nivel_Ingresos", ylab = "Saldo Pendiente",
     main = "Gráfico de Dispersión")
  
  
})

```

```{r}
# Estandarizamos las variables numéricas

Base_sin_na$Saldo_Pendiente <- rnorm(Base_sin_na$Saldo_Pendiente)
Base_sin_na$Saldo_Pendiente_Seg <- rnorm(Base_sin_na$Saldo_Pendiente_Seg)
Base_sin_na$Antiguedad <- rnorm(Base_sin_na$Antiguedad)
```

```{r}
# Revisamos la nueva distribución

multiple.histograma <- function(x, tipo.grafico="hist") {  # otro "densi"
     nvar <- dim(x)[2]  #nb_colonnes
     
     nsize=trunc(sqrt(nvar))+1   # trunc pour obtemir un entier
     old.par <- par(no.readonly = TRUE) # espace pour le grafique
     par(mfrow=c(nsize-1,nsize))       # espace pour le grafique
     
     for (i in 1:nvar) {
       name=names(x)[i] # on recupere le noms des colonnes
       
       if (tipo.grafico == "hist"){
         dx <- density(x[,i])
         hist(x[,i],freq = FALSE, main=name, xlab=name) 
         lines(dx, lwd = 2, col = "blue", lty="dotted")
       }
       
       else if (tipo.grafico == "densi")
         plot(density(x[,i]), 
              lwd = 2, col = "red", 
              main = name)
      
       else if (tipo.grafico == "box")
         boxplot(x[,i], main=name, xlab=name, horizontal = FALSE)
       
       else
         print("No se identifica el tipo de gráfico; opciones: 'hist', 'densi', 'box'")
       }  # un graphique de densité pour chaque variable
       
       on.exit(par(old.par))   # on remet l'espace du grafique
}

multiple.histograma(x = Base_sin_na[,c(1,3,10)], tipo.grafico="hist")
```

# Estadistica Inferencial

Test de normalidad.

PLANTEAMIENTO DE LAS HIPOTESIS

Ho: Los datos estan normalmente distribuidos\
Ha: Los datos no estan normalmente distribuidos

Nivel de significancia = 5% (0.05)

```{r}
library(nortest) 
lillie.test(Base_sin_na$Antiguedad)$p.value
lillie.test(Base_sin_na$Saldo_Pendiente)$p.value
lillie.test(Base_sin_na$Saldo_Pendiente_Seg)$p.value
```

Decisión: Los datos de la variables "Antiguedad","Saldo_pendiente" y "Saldo_pendiente_seg" están normalmente distribuidos; esto afirmamos con un nivel de confianza del 95% / nivel de significancia del 5%.

```{r}
# creamos nuevas variables a partir de las columnas Morosidad y Siniestros 
Base_sin_na$Mora_promedio <- rowMeans(Base_sin_na[4:9])
Base_sin_na$Siniestros_promedio <- rowMeans(Base_sin_na[11:16])
Base_sin_na<- (Base_sin_na[,c(-4,-5,-6,-7,-8,-9,-11,-12,-13,-14,-15,-16)]) # Eliminamos Morosidad y Siniestros de 1 al 6
```

```{r}
x<-cor(Base_sin_na)
View(x)
```

```{r}
library(PerformanceAnalytics)

chart.Correlation(Base_sin_na, 
                  histogram = TRUE, 
                  method = "pearson"
                  )

```

```{r}
# Eliminamos variables no correlacionadas

Base_sin_na<- (Base_sin_na[,c(-1,-3,-4)])
head(Base_sin_na,10)
```

```{r}
# Modelo logit

modelo_logit <- glm(Estado_Siniestro ~ Nivel_Ingresos + Mora_promedio + Siniestros_promedio , data = Base_sin_na, family = "binomial")

summary(modelo_logit)

```

z value valor de la variable que más aporta al modelo. p value significancia. Más cerca a cero más correlacion.
